【裁判字號】    89,交上易,1385
【裁判日期】    890502
【裁判案由】    過失傷害
【裁判全文】
臺灣高等法院臺中分院刑事判決                八十九年度交上易字第一三八五號
    上  訴  人  臺灣台中地方法院檢察署檢察官
    被      告  丙○○
    選任辯護人  李慶松  律師
右上訴人因被告過失傷害等案件，不服臺灣臺中地方法院八十八年度交易字第六四三
號中華民國八十九年五月二日第一審判決（起訴案號：臺灣臺中地方法院檢察署八十
八年度偵字第一七一三五號），提起上訴，本院判決如左：
      主  文
上訴駁回。
      事  實
一、丙○○於民國（下同）八十八年五月二十一日凌晨零時二十分許，駕駛車牌號碼
    ＭＲ─三五五九號自小客車，沿台中市○○路往林森路方向行駛，行至三民路與
    四維街口左轉四維街時，應注意汽車駕駛人行駛至交叉路口，轉彎車應讓直行車
    先行，而依當時情形，又無不能注意之情事，竟疏於注意，於通過上開交叉路口
    時，冒然左轉未讓直行車先行，適有沿同路對向直行由乙○○騎乘之車牌號碼Ｆ
    ＥＨ─七三九號機車，亦疏未注意車前狀況及靠右行駛，致二車在內側車道發生
    碰撞，致乙○○人車倒地，受有右股骨、左股骨上髁、左股股轉子間骨折、第十
    二胸椎骨折等傷害；乙○○經送醫手術後，終因受有前揭傷害，導致下半身癱瘓
    及膀胱功能失常等之重大難治之傷害。丙○○於見肇事後，隨即報警，並於警員
    到達現場時，自首犯罪，而接受裁判。
二、案經乙○○訴請臺灣台中地方法院檢察署檢察官偵查起訴。
      理  由
一、訊據被告丙○○對右揭夜間駕車因轉彎車未讓直行車先行而肇事，致使被害人乙
    ○○受重傷之犯罪事實，坦承不諱，核與被害人乙○○指訴之情節相符，並有台
    中市○○○道路交通事故調查報告表、肇事現場圖、被害人受傷診斷證明書各一
    份及車損照片共四張附卷可稽。被告雖於原審辯稱：該車禍主因並非伊之過失所
    致，係因被害人患有僵直性脊椎炎仍駕乘機車，並行駛內側車道且車速過快疏於
    注意致撞擊伊所駕車輛，被害人乙○○應是肇事主因云云；惟查依台中市○○○
    道路交通事故調查報告表、肇事現場圖所載及車損照片顯示，本件車禍係因被告
    丙○○駕駛自小客車沿台中市○○路行駛，至該路與四維街口之行車管制號誌，
    欲左轉四維街時其左轉車未讓直行車先行，而被害人乙○○係駕駛機車沿三民路
    往民生路方向行駛，但未靠右行駛且未注意車前狀況，與對向由被告丙○○所駕
    駛之左轉車相撞，其肇事責任經台灣省車輛行車事故覆議鑑定委員會覆議結果，
    亦認被告丙○○為肇事主因，被害人乙○○為肇事次因，此有該覆議鑑定委員會
    覆議意見書在卷可佐。至被害人雖患有僵直性脊椎炎，容或不能如同一般人騎乘
    機車，然據被害人陳明其僵直性脊椎炎發生已逾十年，平時即有騎乘機車，且一
    直領有駕照，並提出駕照影本附卷為憑，則被害人之病症當對其騎乘機車影響有
    限。而被害人確因本件車禍受有如事實欄所述之傷害，迄今仍陷下肢癱瘓及膀胱
    功能失常，須經長時復健，應屬重大難治之傷害，此亦有財團法人振興醫院復健
    醫學中心診斷證明書在卷足憑。
二、按汽車行駛至交岔路口轉彎車應讓直行車先行，道路交通安全規則第一百零二條
    第一項第六款定有明文，被告駕駛車輛自應注意上開道路交通安全規定，依當時
    路況，又無不能注意之情形，竟疏於注意，以致肇事，自有過失。本件經送台灣
    省台中市區車輛行車事故鑑定委員會鑑定結果雖認被告與被害人同為肇事主因，
    然以路權而論，自以台灣省汽車肇事覆議鑑定委員會覆議結果，所持看法較為可
    採，而被告之過失行為與被害人之重傷害間具有相當因果關係，被告應難辭其過
    失刑責。被告因過失傷害人致重傷，事證已臻明確，其所辯不足遽採，犯行洵堪
    認定。
三、核被告所為，係犯刑法第二百八十四條第一項後段之過失致重傷罪。檢察官認被
    告所為，係犯刑法第二百八十四條第一項前段之過失傷害罪，但被害人所受之傷
    害既須長時間復健治療，應可認為係屬重大難治之傷害，公訴人起訴法條尚有未
    洽，應予變更。被告於肇事後，向警察機關報案，表明肇事者姓名及願接受審判
    之意，有台中市○○○道路交通事故調查報告表一紙在卷可憑，係對未受發覺之
    犯罪自首而接受裁判，應依法減輕其刑。原審以被告犯行明確，而變更起訴法條
    適用刑法第二百八十四條第一項後段、第六十二條前段、罰金罰鍰提高標準條例
    第一條前段第二條之規定，並審酌被告駕車過失肇事，致使被害人受重傷，同時
    衡量被告過失程度之輕重、被害人所受重傷害程度、本件車禍被害人與有過失、
    肇事後被告坦承犯行雖迄今未與被害人達成民事和解，然已表示願以新台幣二百
    萬元賠償被害人，其已積極提出和解誠意等一切情狀，判處有期徒刑陸月，並諭
    知易科罰金之折算標準，以參百元折算壹日。其認事用法，核無違誤，量刑亦屬
    允當適中。檢察官依被害人請求，上訴意旨指摘原審判決量刑太輕云云，顯非有
    理由，應予駁回。
四、本案經檢察官甲○○到庭執行職務。
五、據上論斷，應依刑事訴訟法第三百六十八條，判決如主文。
中      華      民      國    八十九     年      七     月      十二    日
                                  臺灣高等法院臺中分院刑事第八庭
                                        審判長法  官  羅  得  村
                                              法  官  林  輝  煌
                                              法  官  古  金  男
右正本證明與原本無異。
不得上訴。
                                              書記官  林  世  傑
中      華      民      國    八十九     年      七     月      十四    日
                                                                        Ｃ


司法院資訊處製作；財團法人民間司法改革基金會備份。
